【裁判字號】    94,訴,661
【裁判日期】    950113
【裁判案由】    損害賠償
【裁判全文】
臺灣嘉義地方法院民事判決               94年度訴字第661號
原      告  乙○○
            丙○○
被      告  甲○○
上列被告因妨害名譽案件，經原告提起刑事附帶民事訴訟請求侵
權行為損害賠償，經本院刑事庭裁定移送前來，本院於民國九十
四年十二月三十日言詞辯論終結，判決如下：
    主      文
被告應給付原告乙○○新臺幣捌萬元，及自民國九十四年十一月
九日起至清償日止，按週年利率百分之五計算之利息。
被告應給付原告丙○○新臺幣捌萬元，及自民國九十四年十一月
九日起至清償日止，按週年利率百分之五計算之利息。
原告其餘之訴駁回。
訴訟費用由被告負擔十五分之四，餘由原告負擔。
本判決第一項、第二項得假執行，但被告如於執行標的物拍定、
變賣前，各以新台幣捌萬元為原告乙○○、丙○○預供擔保後，
得免為假執行。
原告其餘假執行聲請駁回。
    事實及理由
一、原告起訴主張：被告甲○○係嘉義市○區○○路二段「大禮
    原石」公寓大廈管理委員會第三屆之主任委員，因該管理委
    員會於民國九十三年七月七日在社區公告欄張貼緊急臨時會
    通知單，通知單所載議題四之內容為：「乙○○、劉茂豐任
    職期間，帳務處理不實，提案討論」等語，原告乙○○乃於
    九十三年七月二十八日及同年八月四日，與另一原告即同棟
    大樓住戶丙○○共同以連署人名義，散發聲明通知單於社區
    各住戶之信箱，詎被告於信箱內發現聲明通知單後，竟基於
    公然侮辱之犯意，於九十三年八月十二日某時許，在原告二
    人所散發之聲明通知單上書寫「你們倆人鄭ＸＸ黃ＸＸ是瘋
    狗向火車吠……」等語後，再交由不知情之管理員將經被告
    書寫上開字樣之聲明通知單六份分別張貼於社區內各處之公
    告欄上，使不特定人或多數人得以共見共聞上開字樣，足資
    貶抑原告二人之人格。而被告之上開行為，經原告提出告訴
    後，業經本院嘉義簡易庭判處被告罰金一千五百元，得易服
    勞役，並經本院刑事庭以九十四年度簡上字第一二五號判決
    駁回被告上訴確定。原告二人均因被告之上開侵權行為，精
    神上受有莫大之損害，為此依據民法第一百八十四條第一項
    前段、第一百九十五條第一項規定，請求被告賠償原告各新
    台幣（下同）三十萬元，及自起訴狀繕本送達翌日起至清償
    日止，按週年利率百分之五計算之利息，並陳明願供擔保請
    准宣告假執行。
二、被告方面則以下列情詞置辯，請求駁回原告之訴，並陳明如
    受不利判決，願供擔保請准宣告免為假執行：
  (一)本案兩造間之糾紛，緣起於原告九十三年七月二十八日及同
    年八月四日所稱之連署信，原告明知該連署文內所載之內容
    係出於捏造，並非事實，卻基於連續之犯意聯絡，以妨害被
    告名譽為目的，在傳單上指稱被告涉嫌侵占、偽造文書、圖
    利他人、背信等四罪，並署名分致大禮原石管理委員會及全
    體住戶、租屋戶等。依據大禮原石公寓大廈規約第九條之規
    定，主任委員之權限，包含住戶違規情形的制止及相關資料
    的提供、管理服務人之委任、僱傭及監督，區分所有權人會
    議決議事項的執行等，原告二人明知，卻仍向地檢署提出告
    訴，經該署於九十四年四月十四日以九十四年度偵字第一○
    三四號、調偵字第三○三號為不起訴處分確定在案，並有證
    人楊一峰、陳俊源等到庭作證傳單所指全屬捏造。綜上所述
    ，可知本件實係原告二人妨害被告名譽，其二人應負刑法第
    三百十條第二項之責。
  (二)被告擔任嘉義縣政府一級主管十六年，歷前縣長陳適庸、李
    雅景及現任縣長陳明文，每年經管縣府預算二百多億元，奉
    公守法，頗獲歷任縣長信賴。而被告擔任大禮原石管理委員
    會主任委員係基於住戶票選，且為義務職，因正派單純，原
    告無所不用其極，一再陷害並毀損被告之名譽。
三、原告主張之上開事實，業經本院調取本院九十四年度簡上字
    第一二五號刑事案件全卷審認無訛，，被告上開公然侮辱犯
    行，亦經本院以九十四年度嘉簡字第五四三號刑事簡易判決
    判處被告罰金一千五百元，如易服勞役，以三百元折算一日
    ，經被告不服提起上訴，亦由本院刑事庭以九十四年度簡上
    字第一二五號判決駁回上訴確定。足認被告確有公然侮辱原
    告行為，原告上開主張堪信為真實。至被告固以原告明知該
    連署文內所載之內容係出於捏造，並非事實，卻基於連續之
    犯意聯絡，以妨害被告名譽為目的，在傳單上指稱被告涉嫌
    侵占、偽造文書、圖利他人、背信等四罪，原告二人顯然妨
    害被告名譽等語置辯，惟查，即使原告二人另有妨害被告名
    譽之情事，亦屬被告另訴主張之事由，而被告於本件以貶抑
    原告人格之字樣公然污辱原告之行為，仍應負侵權之責，是
    被告上開辯詞，要非可資為免責之事由。
四、按不法侵害他人之身體、健康、名譽或自由者，被害人雖非
    財產上之損害，亦得請求賠償相當之金額。民法第一百九十
    五條第一項定有明文。又所謂相當，自應以實際加害情形與
    其名譽影響是否重大，及被害者之身分地位與加害人經濟狀
    況等關係定之；慰藉金之賠償須以人格權遭遇侵害，使精神
    上受有痛苦為必要，其核給之標準固與財產上損害之計算不
    同，然非不可斟酌雙方身分資力與加害程度，及其他各種情
    形核定相當之數額。最高法院四十七年度臺上字第一二二一
    號、五十一年度臺上字第二二三號判例意旨可資參照。經查
    被告不法侵害原告之名譽，精神確受痛苦，原告請求賠償相
    當之金額，於法有據，應予准許。惟如上述非財產上之損害
    賠償，仍需酌定加害者與受害者之身份、地位、經濟情況、
    加害情狀及被害情狀等客觀因素定之，並非毫無任何客觀標
    準。經查，原告乙○○係高中肄業，目前自營茶具生意，原
    告丙○○係三專畢業，為補習班數學老師，而被告為碩士畢
    業，目前擔任嘉義縣政府主計室主任，又原告乙○○於九十
    二、九十三年度均無所得，有房屋及土地各一筆，原告丙○
    ○於九十二年所得為三千四百零六元，九十三年無所得，有
    房屋及土地各一筆，而被告九十二年所得為一百三十一萬六
    千二百三十九元，九十三年所得為一百三十萬四千八百九十
    九元，有房屋四筆、土地二筆及投資五筆等情，有兩造於警
    詢及在本院之陳述，以及及財政部稅務電子閘門財產所得調
    件明細表在卷可稽，本院認被告應賠償予原告乙○○、丙○
    ○之賠償損害金，各以八萬元為適當，是原告乙○○、丙○
    ○所請求金額均於八萬元，及自起訴狀繕本送達翌日即九十
    四年十一月九日起至清償日止，按週年利率百分之五計算之
    利息部分部分為有理由，應予准許，原告逾此部分金額之請
    求，為無理由，應予駁回。
五、本判決所命給付之金額未逾新台幣五十萬元，依民事訴訟法
    第三百八十九條第一項第五款規定，就原告勝訴部份，應依
    職權宣告假執行，是原告聲請就勝訴部份預供擔保為假執行
    ，即無必要，本院並依同法第三百九十二條第二項、第三項
    規定，依被告之聲請准許被告得預供擔保，免為假執行；另
    原告敗訴部份，其假執行之聲請失所附麗，應併予駁回，附
    此敘明。
六、據上結論：本件原告之訴為一部有理由，一部無理由，依民
    事訴訟法第七十九條、第八十五條第一項、第三百八十九條
    第一項第五款、第三百九十條第二項、第三百九十二條第二
    項、第三項，判決如主文。
中    華    民    國    95    年    1     月    13    日
                  民二庭法  官  林福來
以上正本係照原本作成
如對本判決上訴須於判決送達後20日內向本院提出上訴狀
中    華    民    國    95    年    1     月    13    日
                        書記官  侯學義


司法院資訊處製作；財團法人民間司法改革基金會備份。
